臺灣高等法院臺中分院刑事判決　　　　100年度上易字第802號
上　訴　人　臺灣臺中地方法院檢察署檢察官
被　　　告　陳駿煜
上列上訴人因被告竊盜案件，不服臺灣臺中地方法院99年度易字
第3918號中華民國100年4月8日第一審判決關於被告無罪部分（
起訴案號：臺灣臺中地方法院檢察署99年度偵字第4968號），提
起上訴，本院判決如下：
    主    文
原判決關於陳駿煜無罪部分撤銷。
陳駿煜共同犯攜帶兇器竊盜罪，處有期徒刑陸月，如易科罰金，
以新臺幣壹仟元折算壹日。又共同犯竊盜罪，處拘役拾伍日，如
易科罰金，以新臺幣壹仟元折算壹日。又共同犯竊盜罪，處拘役
拾伍日，如易科罰金，以新臺幣壹仟元折算壹日。拘役部分應執
行拘役貳拾伍日，如易科罰金，以新臺幣壹仟元折算壹日。
    犯罪事實
一、陳駿煜與張竣傑（業經原審判處罪刑確定）基於意圖為自己
    不法所有之犯意聯絡，於附表所示之時間、地點，以附表所
    示之方式，共同竊取香油錢得手。嗣張竣傑因涉其他竊案為
    警查獲，主動供述自首附表所示3次竊盜犯行，而經警循線
    查獲陳駿煜。
二、案經臺中市政府警察局第二分局報告臺灣臺中地方法院檢察
    署檢察官偵查起訴。
    理    由
一、證據能力之說明：
  (一)供述證據部分：
    刑事訴訟法第159條之5規定：「被告以外之人於審判外之陳
    述，雖不符前4條之規定，而經當事人於審判程序同意作為
    證據，法院審酌該言詞陳述或書面陳述作成時之情況，認為
    適當者，亦得為證據。當事人、代理人或辯護人於法院調查
    證據時，知有第159條第1項不得為證據之情形，而未於言詞
    辯論終結前聲明異議者，視為有前項之同意。」立法意旨在
    於傳聞證據未經當事人之反對詰問予以核實，原則上先予排
    除。惟若當事人已放棄反對詰問權，於審判程序中表明同意
    該等傳聞證據可作為證據，或於言詞辯論終結前未聲明異議
    ，基於尊重當事人對傳聞證據之處分權，及證據資料愈豐富
    ，愈有助於真實發見之理念，且強化言詞辯論主義，使訴訟
    程序得以順暢進行，上開傳聞證據亦均具有證據能力。查本
    案以下所引用被告陳駿煜以外之人於審判外所為言詞或書面
    陳述之供述證據，經本院於準備程序時詢問檢察官關於證據
    能力之意見，檢察官認為該等證據均有證據能力，被告則經
    合法通知而未於準備程序期日到庭，且迄本院言詞辯論終結
    前，檢察官、被告就該等證據之證據能力皆未聲明異議，本
    院審酌該等證據作成時之情況，並無違法取證或其他瑕疵，
    認為均適於作為本案認定事實之依據，依刑事訴訟法第159
    條之5規定，該等供述證據皆有證據能力。
  (二)非供述證據部分：
    刑事訴訟法第159條至第159條之5有關傳聞法則之規定，乃
    對於被告以外之人於審判外之言詞或書面陳述之供述證據所
    為規範，至非供述證據之物證，或以科學、機械之方式，對
    於當時狀況所為忠實且正確之記錄，性質上並非供述證據，
    均應無傳聞法則規定之適用，如該非供述證據非出於違法取
    得，並已依法踐行調查程序，即不能謂其無證據能力。本案
    以下所引用之非供述證據，並無證據證明有出於違法取得之
    情形，復經本院依法踐行調查程序，自均有證據能力。
二、認定犯罪事實所憑之證據及理由：
    訊之被告陳駿煜固坦承有於附表所示時間搭載張竣傑前往各
    該案發地點，但矢口否認參與附表所示3次竊盜犯行，辯稱
    ：是張竣傑拜託我載他去那邊，然後在那裡等他，我並不知
    道張竣傑要去偷香油錢云云。經查：
  (一)如附表所示3件竊案確曾發生一節，有被害人劉常吉之警詢
    筆錄（見警卷第54至55頁）、現場照片3張（見警卷第56至
    57頁）、被害人歐陽卓權之警詢筆錄（見警卷第211至212頁
    ）、現場照片3張（見警卷第213頁至第214頁）、錄影監視
    器畫面3張（見警卷第334頁）可稽，應堪認定。
  (二)證人張竣傑於警詢時明確證稱：「我在五常里福安境福德祠
    於98年5月28日3時36分得手新臺幣（下同）1500元、98年6
    月2日4時2分得手2000元，及98年6月上旬凌晨3時許得手800
    元，共行竊3次香油錢，共得手4300元，我這3次都有共犯，
    他名字叫陳駿煜，我都叫他『阿濱』。」「（問：你與陳駿
    煜如何分工？如何拆帳？）他都是駕駛H4-9905號自小客車
    及他所有的重機車搭載我前往，由我入內行竊，他都是在外
    面把風，我們犯罪所得五五分帳。」「（問：除了五常里福
    安境福德祠外，你還涉有何處竊盜案？）…[十四]水湳里中
    清福德祠我於98年8月上旬凌晨2至3時許共行竊2次香油錢，
    第1次得手400元，第2次得手200元。…[十八]西屯大河里新
    福祠我於97年下半年凌晨2至3時許第1次以螺絲起子破壞功
    德箱1只，得手13萬元，第2次於97年年底亦破壞功德箱，得
    手1萬4000元，共行竊兩次香油錢。…」「（問：你向警方
    坦承之該21處福德祠竊盜案，除了你以外還有無其他共犯？
    ）我上述坦承所犯之案件，除了西屯大河里新福祠得手13萬
    元那次之外，其他都有共犯陳駿煜與我共同行竊。」「（問
    ：你上述福德祠竊案之交通工具為何？車號及車主為何？）
    在五常里福安境福德祠行竊3次香油前得手之前都是陳駿煜
    駕駛H4-9905號自小客車搭載我前往行竊，後來那次之後H4-
    9905就故障了，改以騎乘機車載我行竊，重機車車牌我不知
    道，重機車車主為他本人。」（見警卷第19、22至24頁）經
    核證人張竣傑於警詢時上開證述內容，已具體敘述其與被告
    就附表所示3件竊案分工行竊之方式及作案使用之交通工具
    ，當非無端捏造。且證人張竣傑於偵查中復證稱：「（問：
    在警察局說你和陳駿煜一起去偷香油錢是否真實？）是，我
    大部分都是和他去。」「（問：你說陳駿煜因傷害案件，要
    賠償對方所以才找你一起去偷香油錢，但並未查出陳駿煜有
    犯傷害案件？）雖然沒有查到這個案件，但陳駿煜確實是這
    樣告訴我的，還有他們洗車場也欠人家水電費錢，所以他會
    約我去偷香油錢。」「（問：你在警察局說的每件都實在，
    陳駿煜說的都不實在？）對。」「…陳駿煜敢做不敢當，他
    會裝可憐，上次偷雞那件他也是全盤否認，把所有的責任推
    給我。…」（見偵卷第47、49頁）是證人張竣傑於偵查中再
    度證稱其大部分案件係與被告共同行竊，其於警詢所述均屬
    實在等語，且具體證述被告參與行竊之動機為何，益增證人
    張竣傑先前於警詢時證述內容之可信性。
  (三)證人張竣傑於原審審理時雖翻異前詞，改證稱：被告沒有與
    伊共犯附表所示3件竊案，都是伊1人單獨犯案，被告都不知
    情云云。然證人張竣傑自承與被告並無怨隙，按諸常理，其
    本無動機於警詢及偵查中一再構詞誣陷被告，且證人張竣傑
    為精神、智識俱正常之成年人，本有依自主意思陳述之能力
    ，其於原審審理時並未具體指明其於警詢及偵查中有何遭受
    警察或檢察事務官之施壓脅迫致為不實證述之情況，自難單
    憑其於原審審理時片面翻異前詞，遽認其先前於警詢及偵查
    中所為不利被告之證述內容係屬不實。是以關於證人張竣傑
    於警詢及偵查中之證述與原審審理時之證述有不一致之情形
    ，仍應以證人張竣傑先前在警詢及偵查中所為之證述內容較
    為可採。被告所辯則屬卸責之詞，不足採信。本案事證明確
    ，被告犯行堪以認定，應予依法論科。
三、論罪科刑及撤銷原判決之理由：
  (一)按刑法第321條第1項第3款之攜帶兇器竊盜罪，係以行為人
    攜帶兇器竊盜為其加重條件，此所謂兇器，其種類並無限制
    ，凡客觀上足對人之生命、身體、安全構成威脅，具有危險
    性之兇器均屬之，且祇須行竊時攜帶此種具有危險性之兇器
    為已足，並不以攜帶之初有行兇之意圖為必要。螺絲起子為
    足以殺傷人生命、身體之器械，顯為具有危險性之兇器（參
    照最高法院79年臺上字第5253號判例）。查被告與張竣傑攜
    帶螺絲起子犯如附表編號1所示竊盜犯行，該螺絲起子雖已
    遭張竣傑丟棄，但據張竣傑於原審審理中供稱：該螺絲起子
    為一般之螺絲起子，把手為塑膠、前端為鐵質，長約20公分
    等語，則依此質地、尺寸，客觀上實足以對人之生命、身體
    安全產生威脅，自屬兇器無疑。又被告行為後，刑法第321
    條業於100年1月26日修正公布，自同年月28日生效，有關刑
    法第321條第1項第3款修正前、後之構成要件均屬相同，但
    修正前之法定刑為「6月以上5年以下有期徒刑」，而修正後
    之法定刑則為「6月以上5年以下有期徒刑，得併科新臺幣10
    萬元以下罰金」，比較新、舊法之結果，被告行為時之舊法
    對被告較為有利，依刑法第2條第1項前段規定，應適用被告
    行為時之舊法。是核被告就附表編號1所為，係犯修正前刑
    法第321條第1項第3款之攜帶兇器竊盜罪；就附表編號2、3
    所為，均係犯刑法第320條第1項之竊盜罪。被告與張竣傑就
    附表所示3次竊盜犯行，皆有犯意聯絡及行為分擔，為共同
    正犯。被告所為如附表所示3次竊盜犯行，犯意各別，行為
    互殊，應予分論併罰。
  (三)原審未詳細審酌上情，而對被告上開犯行諭知無罪，自有違
    誤。檢察官上訴意旨指摘原判決諭知被告無罪部分為不當，
    其上訴為有理由，應由本院將原判決關於被告無罪部分予以
    撤銷改判。爰審酌被告不思以正當途徑獲取財物，多次竊取
    寺廟之香油錢，惡性非輕，且於偵、審中飾詞推諉，避重就
    輕，未見具體悔過表現，暨其實施竊盜行為之時間、次數、
    參與之情節、造成被害人損失金額之多寡等一切情狀，分別
    量處如主文所示之刑，並均諭知易科罰金之折算標準，且就
    拘役部分定其應執行之刑及諭知易科罰金之折算標準。被告
    與張竣傑用以犯附表編號1所示竊盜罪之螺絲起子及犯附表
    編號2、3所示竊盜罪之自製行竊工具，雖屬共犯張竣傑所有
    ，但據張竣傑於原審供述業已丟棄滅失，為免將來執行困難
    ，爰不為沒收之諭知。
據上論斷，應依刑事訴訟法第369條第1項前段、第364條、第299
條第1項前段，刑法第2條第1項前段、第28條、第321條第1項第3
款（修正前）、第320條第1項、第41條第1項前段、第51條第6款
，刑法施行法第1條之1第1項、第2項前段，判決如主文。
本案經檢察官陳銘章到庭執行職務。
中    華    民    國   100    年    8     月    16    日
                  刑事第六庭  審判長法  官  李 文 雄
                                    法  官  蔡王金全
                                    法  官  黃 小 琴
以上正本證明與原本無異。
不得上訴。
                                    書記官  林 元 威
中    華    民    國   100    年    8     月    16    日
附錄論罪科刑法條：
刑法第320條第1項
意圖為自己或第三人不法之所有，而竊取他人之動產者，為竊盜
罪，處5年以下有期徒刑、拘役或5百元以下罰金。
（上開罰金數額，依法提高為30倍。）
修正前刑法第321條第1項第3款
犯竊盜罪而有下列情形之一者，處6月以上5年以下有期徒刑：
三攜帶兇器而犯之者。
附表：
┌──┬──────┬─────────┬───────────┬────┬────┐
│編號│  犯罪時間  │     犯罪地點     │       犯罪方式       │竊取金額│ 被害人 │
│    │            │                  │                      │(新臺幣)│        │
├──┼──────┼─────────┼───────────┼────┼────┤
│  1 │97年12月底某│臺中市西屯區大河里│張竣傑持其自備且足對人│1萬4000 │ 劉常吉 │
│    │日凌晨2時至3│大河街8號對面之「 │之生命、身體、安全構成│元      │        │
│    │時許        │大河里新福祠」    │威脅，客觀上具有危險性│        │        │
│    │            │                  │而可供作兇器使用之螺絲│        │        │
│    │            │                  │起子1支，而陳駿煜駕駛 │        │        │
│    │            │                  │其所有車牌號碼H4-9905 │        │        │
│    │            │                  │號之自用小客車，搭載張│        │        │
│    │            │                  │竣傑至左列地點後，陳駿│        │        │
│    │            │                  │煜在外把風，由張竣傑入│        │        │
│    │            │                  │內以前開螺絲起子破壞功│        │        │
│    │            │                  │德箱後竊取香油錢，所得│        │        │
│    │            │                  │金額則由渠等2人平分。 │        │        │
├──┼──────┼─────────┼───────────┼────┼────┤
│  2 │98年8月上旬 │臺中市北屯區水湳里│陳駿煜騎乘其所有車牌號│  400元 │歐陽卓權│
│    │某日凌晨2時 │大連北街66巷43號旁│碼288-DQY號之重型機車 │        │        │
│    │至3時許     │之「中清福德宮」  │，搭載張竣傑至左列地點│        │        │
│    │            │                  │後，陳駿煜在外把風，由│        │        │
│    │            │                  │張竣傑入內以其利用雙面│        │        │
│    │            │                  │膠黏貼釣魚線及硬幣自製│        │        │
│    │            │                  │之工具，垂吊至功德箱內│        │        │
│    │            │                  │竊取香油錢，所得金額則│        │        │
│    │            │                  │由渠等2人平分。       │        │        │
├──┼──────┼─────────┼───────────┼────┼────┤
│  3 │98年8月上旬 │臺中市北屯區水湳里│同上                  │  200元 │歐陽卓權│
│    │某日凌晨2時 │大連北街66巷43號旁│                      │        │        │
│    │至3時許     │之「中清福德宮」  │                      │        │        │
└──┴──────┴─────────┴───────────┴────┴────┘